【裁判字號】    92,上易,58
【裁判日期】    920408
【裁判案由】    侵權行為損害賠償
【裁判全文】
臺灣高等法院臺南分院民事判決  九十二年度上易字第五八號  Ｊ
      上  訴  人  丁  ○  ○
      被上 訴 人  甲  ○  ○.
                  丙  ○  ○
                  乙  ○  ○
右當事人間請求侵權行為損害賠償事件，上訴人對於中華民國九十一年十二月十八日
臺灣嘉義地方法院第一審判決（九十一年度訴字第二八二號）提起上訴，本院判決如
左：
    主      文
上訴駁回。
第二審訴訟費用由上訴人負擔。
    事      實
甲、上訴人方面：上訴人未於言詞辯論期日到場，據其前此聲明及陳述如左：
  一聲明：求為判決：
    (一)原判決不利於上訴人部分廢棄。
    (二)右開廢棄部分，被上訴人在第一審之訴駁回。
    (三)第一、二審訴訟費用由被上訴人負擔。
  二陳述：除與原判決記載相同者，予以引用外，補稱：被上訴人甲○○所交付之美
    金一千元已約定在契約書內；被上訴人乙○○主張曾交付新臺幣三千元、美金五
    百元予伊，應提出收據證明；另被上訴人丙○○所交付之美金四千五百元，已經
    由媒人湯葉華轉交其妻之家屬作為養老金，伊並無侵占上開款項。
  三證據：均援用第一審所提證據。
乙、被上訴人方面：
  一聲明：求為判決：
    (一)上訴駁回。
    (二)第二審訴訟費用由上訴人負擔。
  二陳述：除與原判決記載相同者，茲引用之外，補稱：上訴人已承認有收受上開款
    項，但並未轉交至相關人手中。被上訴人甲○○另稱：美金一千元是上訴人額外
    要求，未規定在契約內。
  三證據：均援用第一審所提證據。
丙、本院依職權向臺灣嘉義地方法院檢察署調閱九十年度偵字第四三五七號丁○○詐
    欺案全卷（含八十九年度發查字第三七五號、九十年度他字第七八六號、九十年
    度偵字第三五七號偵查卷、臺灣嘉義地方法院九十年度易字第六七四號刑事卷、
    本院九十一年度上易字第五七七號刑事卷共六宗）。
    理      由
一、上訴人經合法通知，未於最後言詞辯論期日到場，核無民事訴訟法第三百八十六
    條所列各款情形，爰依被上訴人之聲請，由其一造辯論而為判決。
二、本件被上訴人主張：伊等三人參加金育泰國際有限公司舉辦之越南相親團，上訴
    人丁○○利用擔任該公司總經理負責外籍新娘婚姻介紹業務機會：(1)謊稱越南女
    方家長索求請客費用，於八十六年十月十日向被上訴人甲○○詐得美金一千元；
    (2)以女方家長額外要求養老金及越南女子為處女須報答女方家長養育之恩為由，
    於八十五年十一月十四日向被上訴人丙○○詐得美金四千五百元；(3)於八十七年
    七月間，將被上訴人乙○○委託代轉交給在越南之配偶堅氏華作為生活費用新臺
    幣三千元及生產費用美金五百元，侵占入己。爰依侵權行為之法律關係，請求上
    訴人分別賠償上開損害及均自八十七年八月十日起算之法定遲延利息（被上訴人
    主張另支出來回開庭車資及蒐證費用、工作損失、及逾期帶回新娘損失等，請求
    上訴人給付丙○○七萬四千元、給付甲○○四萬元、給付乙○○新台幣十一萬四
    千元美金六百元部分，經原判決駁回請求後，未據被上訴人聲明不服）。
    上訴人則以：伊並無詐欺或侵占上開款項，被上訴人甲○○所交付之美金一千元
    已約定在契約書內，被上訴人乙○○未提出證據證明所主張曾交付新臺幣三千元
    、美金五百元，另被上訴人丙○○交付之美金四千五百元已由媒人湯葉華轉交其
    妻之家屬等語，資為抗辯。
三、被上訴人主張：上訴人利用被上訴人三人因參加金育泰國際有限公司舉辦越南相
    親團之機會：(1)向被上訴人甲○○謊稱越南女方家長索求請客費用，致被上訴人
    於八十六年十月十日交付上訴人美金一千元。(2)向被上訴人丙○○謊稱越南女方
    家長額外要求美金二千五百元之養老金，另應給付美金二千元以報答女方家長養
    育之恩，被上訴人遂於八十五年十一月十四日如數交付美金四千五百元予上訴人
    。(3)上訴人於八十七年七月間受傅火木轉託，本應交付被上訴人乙○○欲給予其
    在越南之妻堅氏華美金一百元及新臺幣三千元，竟違背委託僅交付美金一百元，
    將其餘新臺幣三千元侵占入已；上訴人另將受被上訴人乙○○委託應交予其在越
    南之妻堅氏華之美金五百元待產費侵吞入己等事實，業據被上訴人提出認證書、
    協議書、外籍新娘婚姻聯誼委任契約書、證明書各一份、中文證明書三份及其越
    南譯文五份為證（均影本，見原審卷第四六、四七、四八至五十、五一、五三至
    六二頁），並經證人即被上訴人乙○○之妻堅氏華、、被上訴人丙○○之妻阮氏
    碧葉、被上訴人甲○○之妻黎氏芳草分別證述未收到上訴人所應交付之上開款項
    明確（見發查卷第七二頁背面、九五頁背面以下、九六、八八、第一審卷第四一
    、四十第二審卷第四二頁）。上訴人於刑事偵審時復自承確有向被上訴人丙○○
    收受美金四千五百元、收受被上訴人甲○○美金一千元均交給越南媒婆轉交、自
    承分別收受被上訴人乙○○新臺幣三千元及美金五百元分別交付被上訴人乙○○
    之妻及越南媒婆（見上開刑事發查卷第二五頁背面、第二六頁背面、第五八頁背
    面）。嗣雖否認有收受該等款項，惟於刑事審判時提出其所謂媒婆之湯葉華出具
    之保證書三紙（見嘉義地院九十年易字第六七四卷第八二至八五頁），證明有收
    受上訴人之上揭款項，惟未敘明有無轉交越南新娘家人，且被上訴人否認保證書
    真正，上訴人復未能舉證證明保證書真正，或舉證所收受款項確有轉交越南家人
    。上訴人在本院審理時之前揭辯詞，前後反覆尚不足採，被上訴人之主張堪可信
    為真實。又上訴人因上開詐欺、侵占等犯行，經臺灣嘉義地方法院以九十年度易
    字第六七四號刑事判決分別判處有期徒刑五月、三月，並定應執行有期徒刑七月
    ，復經本院以九十一年上易字第五七七號駁回上訴人上訴確定，業經本院調閱上
    開刑事卷宗，核閱屬實，亦認上訴人有前揭侵權行為之相同見解。
四、按因故意或過失，不法侵害他人之權利者，負損害賠償責任；負損害賠償責任者
    ，除法律另有規定或契約另有訂定外，應回復他方損害發生前之原狀；因回復原
    狀而應給付金錢者，自損害發生時起，加給利息；應付利息之債務，其利率未經
    約定，亦無法律可據者，週年利率為百分之五；民法第一百八十四條第一項、第
    二百十三條第一、二項、第二百零三條分別定有明文。
    被上訴人主張上訴人因詐欺及侵占等不法行為侵害其權利，致使被上訴人分別受
    有損害：乙○○新台幣三千元及美金五百元、甲○○美金一千元、丙○○美金四
    千五百元等情，已如前述。是被上訴人依據侵權行為之法律關係，請求上訴人分
    別給付被上訴人乙○○新臺幣三千元及美金五百元、被上訴人甲○○美金一千元
    、被上訴人丙○○美金四千五百元，及均自前開損害發生後之八十七年八月十日
    起至清償日止，按年息百分之五計算之利息，為有理由，應予准許。
    原審判命上訴人如數給付，並依被上訴人之聲請命供擔保後為假執行之宣告，於
    法並無不合。上訴意旨指摘原判決不當，求予廢棄改判，為無理由，應予駁回。
五、本件判決事實已臻明確，兩造其餘攻擊防禦及舉證，核與本件判決結果無影響，
    爰不另一一論述，附此敘明。
六、據上論結，本件上訴為無理由，依民事訴訟法第四百四十九條第一項、第七十八
    條、第四百六十三條、第三百八十五條第一項前段，判決如主文。
中      華      民      國    九十二    年      四      月      八      日
                                    臺灣高等法院臺南分院民事第三庭
~B1審判長法官  林    輝    雄
~B2      法官  王    明    宏
~B3      法官  丁    振    昌
右為正本係照原本作成。
不得上訴。
中      華      民      國    九十二    年      四      月      十一    日
~B法院書記官  黃    惠    美


司法院資訊處製作；財團法人民間司法改革基金會備份。
